臺灣高等法院臺南分院刑事判決　　　　　96年度上訴字第59號
上　訴　人　臺灣臺南地方法院檢察署檢察官
被　　　告　甲○○
　　　　　　　　　　現另案羈押臺灣臺南看守所
上列上訴人因被告違反毒品危害防制條例案件，不服臺灣臺南地
方法院95年度訴字第1495號中華民國95年11月10日第一審判決（
起訴案號：臺灣臺南地方法院檢察署95年度毒偵字第310號），
提起上訴，被告就被訴事實為有罪之陳述，本院裁定依簡式審判
程序審理，判決如下：
    主  文
上訴駁回。
    事  實
一、甲○○前於民國九十三年間因施用毒品案件，經臺灣臺南地
    方法院以九十三年度毒聲字第二一八號裁定送觀察、勒戒後
    ，認無繼續施用毒品之傾向，於九十三年五月二十日執行完
    畢釋放，並由臺灣臺南地方法院檢察署檢察官於同年月二十
    一日，以九十三年度毒偵字第三一八號為不起訴處分確定。
    詎其猶未戒除毒癮，復於九十五年七月十二日上午某時許，
    在臺南縣白河鎮○○里○○○道路旁，施用第一級毒品海洛
    因一次，嗣為警於九十五年七月十三日十五時許，在臺南縣
    白河鎮詔安里七四號前查獲，並經其同意採集尿液檢驗結果
    呈嗎啡陽性反應，而知悉上情。
二、案經臺南縣警察局白河分局報告臺灣臺南地方法院檢察署檢
    察官偵查起訴。
    理  由
壹、程序方面：
一、本件被告甲○○所犯為死刑、無期徒刑、最輕本刑為三年以
    上有期徒刑以外之罪，亦非屬高等法院管轄之第一審案件，
    其就被訴事實為有罪之陳述，經告知簡式審判程序之旨，並
    聽取檢察官、被告之意見後，依刑事訴訟法第二百七十三條
    之一第一項、第二百七十三條之二等規定，裁定行簡式審判
    程序，且不受同法第一百五十九條第一項、第一百六十一條
    之二、第一百六十一條之三、第一百六十三條之一及第一百
    六十四條至第一百七十條所規定證據能力認定及調查方式之
    限制，合先敘明。
二、按觀察、勒戒或強制戒治執行完畢後，五年以內再犯毒品危
    害防制條例第十條之罪者，檢察官應依法追訴，同條例第二
    十三條第二項定有明文。查被告甲○○前於九十三年間因施
    用毒品案件，經臺灣臺南地方法院以九十三年度毒聲字第二
    一八號裁定送觀察、勒戒後，認無繼續施用毒品之傾向，於
    九十三年五月二十日執行完畢釋放，並由臺灣臺南地方法院
    檢察署檢察官於同年月二十一日，以九十三年度毒偵字第三
    一八號為不起訴處分確定等情，有臺灣高等法院被告前案紀
    錄表及臺灣臺南地方法院檢察署刑案資料查註紀錄表各一件
    在卷可憑。其於觀察、勒戒完畢釋放後五年內再犯本件施用
    第一級毒品海洛因之罪，揆之上述規定，即應依法追訴、審
    理。
三、本件被告甲○○施用第一級毒品海洛因、第二級毒品安非他
    命，涉犯違反毒品危害防制條例案件，經臺灣臺南地方法院
    九十五年度訴字第一四九五號中華民國九十五年十一月十日
    日第一審判決，原審檢察官上訴未表明上訴之範圍，惟經本
    院蒞庭公訴檢察官指明僅就被告施用第一級毒品部分上訴，
    是原審判處被告施用第二級毒品有期徒刑二月部分，業已確
    定，本院僅就被告施用第一級毒品海洛因部分審理，合先敘
    明。
貳、實體方面：
一、上揭事實，迭據被告甲○○於警詢、原審及本院審理中坦承
    不諱。又被告於九十五年七月十三日十五時許，為警查獲，
    進行尿液採集送驗，先以酵素免疫分析法（EIA）進行篩檢
    ，再以氣相層析質譜儀（GC/MS）確認結果，呈嗎啡陽性反
    應，此有臺南縣警察局白河分局偵辦涉嫌毒品危害防制條例
    案送驗尿液及年籍對照表、長榮大學九十五年七月二十六日
    出具之確認報告各一份在卷可稽。被告自白與事實相符，本
    件事證明確，其施用第一級毒品海洛因犯行，足可認定，應
    依法論科。
二、按毒品危害防制條例第二條第二項第一款規定，海洛因係屬
    第一級毒品，被告施用之，核其所為，係犯同條例第十條第
    一項之施用第一級毒品罪。其持有海洛因之低度行為，應為
    高度之施用行為所吸收，不另論罪。
三、原審以被告罪證明確，適用毒品危害防制條例第十條第一項
    ，刑法第十一條前段，並審酌被告前已有施用毒品前科，並
    曾受觀察、勒戒，有臺灣高等法院被告全國前案紀錄表、臺
    灣臺南地方法院檢察署刑案資料查註紀錄表各乙紙附卷足憑
    ，竟不知悔改，已屬不該，念被告施用毒品之犯行，在性質
    上乃屬自我戕害身心健康之行為，暨其犯罪手段、次數、所
    生危害、犯後坦承犯行態度等一切情狀，量處有期徒刑六月
    ，並諭知如易科罰金以新臺幣一千元折算一日。本院核原審
    判決，認事用法，核無不合，量刑亦堪認妥適。檢察官上訴
    意旨指摘被告尚有於九十五年七月二十三日十八時許、九十
    五年八月六日七時許，九十五年九月十日十五時許，施用第
    一級毒品海洛因與本件判決有集合犯關係，原審未為裁判而
    有不當云云。其上訴主張，為無理由（詳如後述），應予駁
    回。
四、臺灣臺南地方法院檢察署九十五年度營毒偵字第三五四號，
    九十六年營毒偵字第二十八號、二十九號併案意旨略以：被
    告於九十五年七月二十三日十八時許、九十五年八月六日七
    時許，九十五年九月十日十五時許，在臺南縣白河鎮○○里
    ○○○道路旁，施用第一級毒品海洛因之犯行，與本案具有
    包括一罪之關係，為法律上之同一案件，請併予審理。惟查
    ：
  (一)按所謂包括一罪，亦即構成要件行為單數，為依法律所定之
    各罪犯罪構成要件，本即以一個犯罪決意，實施數個行為，
    侵害同一法益為要件。廣義的包括一罪，包含吸收關係、與
    罰前行為、與罰後行為、吸收犯、結合犯等。狹義的包括一
    罪，則指集合犯，包括常業犯（本次刑法修正已刪除）、常
    習犯、職業犯、營業犯等。
  (二)毒品危害防制條例於八十七年五月二十日修正公佈，因鑑於
    施用毒品者，大多具有「成癮性」，為貫徹社會對防制毒品
    之期昐，對施用毒品者，有施以斷癮之必要，乃就施用毒品
    行為，先為生理治療及心理復健之保安處遇，因而以令入戒
    治處所觀察、勒戒方式，戒除其身癮，若仍無法戒除，有繼
    續施用毒品之傾向，再令入戒治處所施以強制戒治，以戒除
    其心癮。倘上開保安處遇猶無法收其遮斷毒癮之實效，方以
    刑罰追訴處罰。考其立法意旨及該條例第二條第一項所規定
    「本條例所稱毒品指具有成癮性、濫用性及對社會危害性之
    麻醉藥品與其製品及影響精神物質與其製品」，足見施用第
    一級或第二級毒品罪，本即預定其因成癮有反覆實行施用毒
    品之性質，故得以集合犯（常習犯）論以一罪。又本次刑法
    修正將刑法第五十六條連續犯之規定刪除，其立法理由，係
    認實務上之見解，對於連續犯一罪認定過寬，所謂概括犯意
    ，經常可連綿數年之久，且採證上多趨於寬鬆，常在案件起
    訴後，最後事實審裁判前，對繼續犯同一罪名之情形，均依
    連續犯之裁判上一罪論處，不無鼓勵犯罪之嫌，亦使國家刑
    罰權之行使發生不合理之現象，基於連續犯原為數罪之本質
    及刑罰公平原則之考量，乃將刑法第五十六條予以刪除。是
    於刑法刪除連續犯後，對施用毒品罪固得認以集合犯論以一
    罪，然並非所有集合犯之犯罪行為皆漫無限制，而得以一概
    以包括一罪論處。必須行為人主觀上，係自始基於一個概括
    之決意，且其時、空關係密切，依社會一般通念，認評價為
    一罪為適當者，方屬之。否則若認定過於寬鬆，一罪認定時
    點又可綿延許久，仍與前揭連續犯未刪除前實務上所發生之
    弊相同，即與刪除連續犯規定之立法意旨有違。
  (三)又查本件被告於九十五年七月二十三日十八時許、九十五年
    八月六日七時許，九十五年九月十日十五時許，在臺南縣白
    河鎮○○里○○○道路旁，施用第一級毒品海洛因之犯行，
    分別為警查獲後，坦承不諱，且經警採其尿液確認其尿液中
    呈有嗎啡陽性反應，之後檢察官即據以認定與被告前揭認罪
    科刑部份屬包括一罪移本院併辦。惟查，本案被告於九十五
    年七月十二日施用第一級毒品海洛因之犯行，既於九十五年
    七月十三日為警查獲後，並對其採集尿液送驗，被告上開施
    用第一級毒品海洛因之犯行，既已為警查獲，其應已知不得
    再施用第一級毒品海洛因。是被告之後於九十五年七月二十
    三日十八時許、九十五年八月六日七時許，九十五年九月十
    日十五時許，再犯施用第一級毒品之行為、施用之犯意，於
    時、空上，亦已為前揭員警查獲行為所切斷，依社會一般之
    通念實不宜再評價為一罪，否則犯罪時間無了時，顯與社會
    評價有違，且產生前揭立法意旨所述之弊，不僅其採證過於
    寬鬆，且將犯罪之時間無限延伸、漫無限制，認定過寬，亦
    與刪除連續犯規定之立法意旨有違，自不足採。
  (四)綜上，被告於九十五年七月二十三日十八時許、九十五年八
    月六日七時許，九十五年九月十日十五時許，施用第一級毒
    品之行為，與本案九十五年七月十二日施用第一級毒品論罪
    科刑部分之犯行，其時、空關係並未密切，應屬另行起意為
    之，不得以集合犯之包括一罪視之。是本件無包括一罪關係
    ，公訴人據為上訴後移送併辦，尚有未洽，應退回原地檢署
    ，另為處理，併此敘明。
據上論結，應依刑事訴訟法第三百六十八條，判決如主文。
本案經檢察官王碧霞到庭執行職務。
中　　華　　民　　國　　96　　年　　3 　　月　　22　　日
                  刑事第三庭    審判長法　官 陳義仲
                                      法　官 張世展
                                      法　官 蘇清水
以上正本證明與原本無異。
如不服本判決，應於收受本判決後十日內向本院提出上訴書狀。
其未敘述上訴理由者並得於提起上訴後十日內向本院補提理由書
狀（均須按他造當事人之人數附繕本）「切勿逕送上級法院」。
　　　　　　　　　　　　　　　　　　　書記官 陳嘉琍
中　　華　　民　　國　　96　　年　　3 　　月　　22　　日
附錄：本案論罪科刑法條全文
毒品危害防制條例第10條第1項
施用第一級毒品者，處 6 月以上 5 年以下有期徒刑。
